臺灣高等法院刑事判決　　　　　　　　96年度上易字第1057號
上　訴　人
即　被　告　甲○○
上列上訴人因竊盜案件，不服臺灣臺北地方法院95年度易字第
1585號，中華民國96年 3月21日第一審判決（起訴案號：臺灣臺
北地方法院檢察署95年度偵字第7493號），提起上訴，本院判決
如下：
    主  文
上訴駁回。
    事  實
一、甲○○前於民國（下同）86年間，因違反麻醉藥品管理條例
    案件，經原審以86 年度易字第7195號判處有期徒刑5月，嗣
    經撤回上訴確定，又於87年間因犯恐嚇及妨害公務罪，經原
    審以87年度訴字第603號分判處有期徒刑3年6月、8月，應執
    有期徒刑4年，復經本院以88年度上訴字第740號上訴駁回確
    定，上開二案經本院以88年度聲字第1029號定應執行有期徒
    刑4年3月確定，於92年7月24日縮刑期滿執行完畢。
    詎甲○○猶不知悔改，竟意圖為自己不法之所有，於95 年3
    月23日上午4時許，踰越圍牆進入址設臺北市○○區○○路3
    段191 號之臺北市木柵國小校內，趁校內無人之際，徒手扭
    轉竊取設置於教室走廊之17支水龍頭（共價值約新臺幣三千
    元）。嗣經學校保全人員到校巡邏察覺，始報警並調閱監視
    錄影紀錄，並於甲○○住處扣得上揭17支水龍頭，始悉上情
    。
二、案經臺北市政府警察局文山第一分局報告臺灣臺北地方法院
    檢察署檢察官偵查起訴。；
    理  由
一、經查被告對於上開進入學校徒手扭開水龍頭竊盜等情，供認
    不諱，雖矢口否認翻牆進入云云或以其罹患精神疾病，忘記
    如何進入云云為辯。惟查被告所供竊取上開學校水龍頭之情
    ，核與證人即臺北市木柵國小總務主任乙○○於警詢時證述
    失竊水龍頭之情節，並有贓物認領保管單、被竊物品照片及
    監視器翻拍照片等件在卷可證。徵之由監視器翻拍照片所顯
    示，該校當時大門深鎖等情，顯見被告不可能直接從門口進
    入，而係踰越牆垣入內竊盜，故其於警詢、偵訊時坦承踰越
    牆垣入內竊盜一節，核與事實相符，是被告矢口否認翻牆進
    入云云或以其罹患精神疾病，忘記如何進入云云為辯，均不
    足採。
二、被告雖罹患有精神方面之疾病並領有殘障手冊，惟被告於作
    案當日警詢時即自承：「（問：你竊取作何用途？）（答：
    我因經濟狀況不好，打算沒有錢時再拿去賣。）」（偵卷第
    6 頁），顯見被告為本件犯行時並非因為聽幻覺之「命令」
    、「教唆」或「建議」所致；且經原審依職權函請臺北市立
    聯合醫院就被告行為當時之精神狀態鑑定，該院鑑定結論為
    ：「被告過往雖曾罹患『安非他命精神病』，然『安非他命
    精神病』在患者停用安非他命後，通常即能自行緩解，不致
    如『精神分裂症』般呈現慢性化病程，患者之現實判斷力、
    自我照顧能力、職業功能、人際關係功能亦不致隨病程之增
    長而出現持續性之下降。再者，依據病歷記載，被告在本件
    發生前後並無病情惡化情事，因此鑑定人認為目前並無理由
    認為被告關於受聽幻覺干擾致有竊盜行為之陳述可採，亦無
    理由認為其犯行時之精神狀態已達精神耗弱或心神喪失」（
    原審卷第22、23頁），顯見被告行為當時並未因精神障礙或
    其他心智缺陷，致顯著減低辨識其行為違法或欠缺依其辨識
    而為行為之能力，甚至是不能辨識之情況。又觀之被告當庭
    陳述情狀，與常人無異，并無因智能障礙無法為完全之陳述
    之情形，不妨礙其答辯權之行使，與刑事訴訟法第31條強制
    辯護之要件不合，故本院不指定辯護人為其辯護，併此敘明
    。
三、綜此，被告確有踰越牆垣入內竊盜之犯行，事證明確，堪以
    認定，應予依法論科。原審被告所為，係犯刑法第321條第1
    項第2 款之踰越牆垣竊盜罪；被告有事實欄所載之前科，其
    於5 年以內故意再犯有期徒刑以上刑之本罪，為累犯，應依
    刑法第47 條第1項規定加重其刑；爰審酌：(一)被告係國中畢
    業之學歷，擔任清潔工之工作，罹患有精神方面之疾病，智
    識程度非高；(二)被告前已有恐嚇、妨害公務及施用毒品等前
    科，於本院送其鑑定時猶施用毒品，顯見素行並非良好；(三)
    被告因缺錢花用，即踰越牆垣進入學校徒手竊盜之犯罪動機
    、手段及目的；(四)被告所竊取之水龍頭價值雖不高，且已經
    上開學校領回，惟仍造成上開學校重新安裝之困擾，且在學
    童活動所在之校園內竊盜，仍將造成師生對於社會治安敗壞
    之疑慮等危害程度；(五)被告犯後已坦承部分犯行，非無悔意
    之態度等一切情狀，量處有期徒刑捌月。核其認事用法，均
    無違誤。被告上訴意旨請求再作精神鑑定云云，惟查被告并
    不能指出在原審所作鑑定有何不足憑信之處，其再作精神鑑
    定之請求，即無理由，從而，其上訴為無理由，應予駁回。
據上論斷，應依刑事訴訟法第368條，判決如主文。
本案經檢察官黃全祿到庭執行職務。
中　　華　　民　　國　　96　　年　　6 　　月　　27　　日
                　刑事第五庭　審判長法　官　吳　敦
                                　　法　官　張傳栗
                                　　法　官　陳祐治
以上正本證明與原本無異。
不得上訴。
                                　　書記官　蔡慧娟
中　　華　　民　　國　　96　　年　　6 　　月　　27　　日
附錄：本案論罪科刑法條全文
中華民國刑法第321條（加重竊盜罪）
犯竊盜罪而有左列情形之一者，處六月以上、五年以下有期徒刑
：
一、於夜間侵入住宅或有人居住之建築物、船艦或隱匿其內而犯
    之者。
二、毀越門扇、牆垣或其他安全設備而犯之者。
三、攜帶兇器而犯之者。
四、結夥三人以上而犯之者。
五、乘火災、水災或其他災害之際而犯之者。
六、在車站或埠頭而犯之者。
前項之未遂犯罰之。
